【裁判字號】    96,再,71
【裁判日期】    970218
【裁判案由】    損害賠償
【裁判全文】
臺灣高等法院民事判決                    96年度再字第71號
再審原告    威達電股份有限公司
法定代理人  甲○○
訴訟代理人  方雍仁律師
複代理人    李佳霖律師
再審被告    嘉笙企業有限公司
法定代理人  乙○○
上列當事人間損害賠償事件，再審原告對於中華民國96年3 月13
日本院94年度建上字第78號確定判決提起再審，本院於97年1 月
29日言詞辯論終結，判決如下：
    主      文
再審之訴駁回。
再審訴訟費用由再審原告負擔。
    事實及理由
一、按提起民事再審之訴，應於30日之不變期間內為之，又該期
    間自判決確定時起算，判決於送達前確定者，自送達時起算
    ，民事訴訟法第500 條第1 項、第2 項定有明文。本院94年
    度建上字第78號判決，經最高法院於96年8 月23日以96年度
    台上字第1871號裁定，駁回上訴確定（下稱原確定判決），
    再審原告於96年9 月12日收受該裁定正本，有送達證書可稽
    （見最高法院卷第84頁），則再審原告於96年10月11日對原
    確定判決提起本件再審之訴，核與上開規定相符，合先敘明
    。
二、再審原告主張：
  (一)按工作未完成「前」定作人得隨時終止租約，民法第511 條
    規定甚明，而民法第493 條至第495 條有關承攬人瑕疵擔保
    責任之規定，應於工作完成「後」始有其適用，最高法院69
    年度台上字第2229號、77年度台上字第2399號、92年度台上
    字第2741號、93台上字第1140號、臺灣高等法院92年再字第
    62號裁判意旨參照。原確定判決既認定再審被告轉包予再審
    原告的工作「尚未完成」，再審被告終止兩造間承攬契約並
    無不合（見原確定判決第21頁第6-12行），竟又認定再審原
    告應依民法第495 條第1 項規定，賠償「工作完成後」瑕疵
    擔保之損害（見原確定判決第23頁第4 行至第13行），適用
    法規顯有錯誤。
  (二)原確定判決認定再審原告施作之系統有不符合契約約定效能
    之瑕疵、該瑕疵可歸責於再審原告、圖控監視系統無法使用
    、再審原告已拒絕補正等，均屬認定事實錯誤。
  (三)爰依民事訴訟法第496 條第1 項第1 款規定，提起再審之訴
    。聲明：原確定判決廢棄，再審被告之訴駁回。
三、再審被告則以：原審認定事實及適用法規均無違誤等語，資
    為抗辯，聲明：再審之訴駁回。
四、按民事訴訟法第496 條第1 項第1 款所謂適用法規顯有錯誤
    ，係指確定判決就事實審法院所確定之事實而為之法律上判
    斷，有適用法規顯有錯誤之情形而言（最高法院71年台再字
    第30號判例參照）。所謂「法規」係指法律規定，或與司法
    院現尚有效及大法官會議之解釋，或最高法院尚有效之判例
    而言（最高法院60年台再字第170 號判例、同院71年台再字
    第210 號判例參照）。所謂適用法規顯有錯誤者，係指確定
    判決所適用之法規顯然不合於法律規定，或與司法院現尚有
    效及大法官會議之解釋，或最高法院尚有效之「判例」顯然
    違反者而言（最高法院60年台再字第170 號判例參照）。若
    在學說上諸說併存尚無法規判解可據者，不得指為用法錯誤
    （最高法院57年台上字第1091號判例參照）。又事實審法院
    認定事實錯誤，調查證據欠周或判決不備理由，雖得於判決
    確定前據為提起上訴之理由，究與適用法規顯有錯誤有別，
    當事人不得據以提起再審之訴（最高法院63年台上字第880
    號判例、同院64年台再字第140 號判例參照）。經查：
  (一)再審原告主張原確定判決依據兩造間承攬合約第11條第3 款
    、民法第495 條第1 項規定為再審原告敗訴之判決，適用法
    規違反最高法院69年度台上字第2229號、77年度台上字第
    2399號、92年度台上字第2741號、93台上字第1140號、臺灣
    高等法院92年再字第62號等判決，惟該等裁判均係「判決」
    ，非最高法院現有效之「判例」，不屬民事訴訟法第496 條
    第1項第1款所謂之「法規」，自不生適用法規顯有錯誤之情
    事。
  (二)再審原告又主張原確定判決認再審原告施作之系統有不符合
    契約約定效能之瑕疵、該瑕疵可歸責於再審原告、圖控監視
    系統無法使用、再審原告已拒絕補正等，均屬認定事實錯誤
    云云，惟依前揭說明，「認定事實錯誤」並非「適用法規顯
    有錯誤」，再審原告以此為再審事由，尚屬誤會。
五、綜上所述，原確定判決並無民事訟法第496 條第1 項第1 款
    再審事由，再審原告據以提起本件再審之訴，為無理由，應
    予駁回。
六、本件事證已臻明確，兩造其餘攻擊、防禦方法及未經援用之
    證據，經本院審酌後認對判決結果不生影響，爰不一一論列
    ，附此敘明。
七、據上論結，本件再審之訴為無理由，依民事訴訟法第78條判
    決如主文。
中    華    民    國    97    年    2     月    18    日
                    民事第十五庭
                        審判長法  官  林恩山
                              法  官  楊絮雲
                              法  官  陳雅玲
正本係照原本作成。
如不服本判決，應於收受送達後20日內向本院提出上訴書狀，其
未表明上訴理由者，應於提出上訴後20日內向本院補提理由書狀
（均須按他造當事人之人數附繕本）上訴時應提出委任律師或具
有律師資格之人之委任狀；委任有律師資格者，另應附具律師資
格證書及釋明委任人與受任人有民事訴訟法第466條之1第1項但
書或第2項（詳附註）所定關係之釋明文書影本。
中    華    民    國    97    年    2     月    19    日
                              書記官  葉國乾
附註：
民事訴訟法第466條之1（第1項、第2項）：
對於第二審判決上訴，上訴人應委任律師為訴訟代理人。但上訴
人或其他法定代理人具有律師資格者，不在此限。
上訴人之配偶、三親等內之血親、二親等內之姻親，或上訴人為
法人、中央或地方機關時，其所屬專任人員具有律師資格並經法
院認為適當者，亦得為第三審訴訟代理人。


司法院資訊處製作；財團法人民間司法改革基金會備份。
